臺灣臺南地方法院刑事判決　
110年度交易字第5號
公  訴  人  臺灣臺南地方檢察署檢察官
被      告  林碧宗


選任辯護人  張名賢律師
            黃羽駿律師
上列被告因過失致死案件，經檢察官提起公訴（108年度偵字第1
3823號），本院判決如下：
    主  文
林碧宗犯過失致人於死罪，處有期徒刑捌月。緩刑貳年。
    事  實
一、林碧宗於民國108年3月31日10時20分許，駕駛車牌號碼00-0
    000號自用小貨車，沿臺南市玉井區中正路由北往南方向行
    駛，途經中正路792號北側前劃有分向限制線(即雙黃實線)
    之路段，見周新木騎乘車牌號碼000-0000號重型機車行駛於
    前，本應注意設在路段中之雙黃實線係用以分隔對向車道，
    表示雙向禁止超車、跨越或迴轉，車輛、行人均不得橫越；
    且汽車超車時，應顯示左方向燈，並於前車左側保持半公尺
    以上之間隔超過，行至安全距離後，再顯示右方向燈駛入原
    行路線，而依當時天候晴、日間自然光線、柏油路面乾燥、
    無缺陷及障礙物、視距良好，客觀上並無不能注意之情事，
    竟疏未注意保持安全間隔，即貿然跨越雙黃線自周新木機車
    左側超越，致其自小貨車後車斗右側擋板擦撞周新木所騎之
    機車左側握把，周新木因此人車倒地受有左股骨骨折、左側
    近端肱骨骨折、左側淚管撕裂傷與左臉撕裂傷等傷害，經送
    醫急救，仍於同年4月19日5時17分許，因多發性骨折併休克
    死亡。
二、案經周新木之子周惠恩、女婿黃百逸訴請臺灣臺南地方檢察
    署檢察官偵查起訴。
    理  由
壹、證據能力部分：
    按被告以外之人於審判外之言詞或書面陳述，除法律有規定
    者外，不得作為證據；又被告以外之人於審判外之陳述，雖
    不符合同法第159條之1至第159條之4之規定，但經當事人於
    審判程序同意作為證據，法院審酌該言詞陳述或書面陳述作
    成時之情況，認為適當者，亦得為證據；當事人、代理人或
    辯護人於法院調查證據時，知有第159條第1項不得為證據之
    情形，而未於言詞辯論終結前聲明異議者，視為有前項之同
    意，刑事訴訟法第159條第1項及第159條之5分別定有明文。
    查本判決下列所引用之被告以外之人於審判外之陳述，雖屬
    傳聞證據，惟檢察官、被告林碧宗及辯護人於本院言詞辯論
    終結前均未爭執或聲明異議，本院審酌上開證據資料製作時
    之情況，尚無違法不當及證明力明顯過低之瑕疵，且與本案
    待證事實間具有相當關聯性，亦認為以之作為證據應屬適當
    ，依刑事訴訟法第159條之5規定，認前揭證據資料均有證據
    能力，先予敘明。
貳、實體部分：
一、認定犯罪事實所憑之證據及理由：
(一)被告於本院審理中對於前揭過失致死之犯罪事實坦認不諱（
    見本院卷第79頁），核與告訴人周惠恩於警詢及偵查中、告
    訴人黃百逸及證人林凌國於偵查中之證述情節相符，並有臺
    南市政府警察局玉井分局道路交通事故現場圖、調查表㈠、
    調查報告表㈡、現場及車損照片、臺灣臺南地方檢察署108年
    6月10日勘驗筆錄、勘驗照片、葉上嘉警員於108年6月6日出
    具之職務報告及MUF-0913號機車採證照片在卷可稽(見相驗
    卷第51至77頁、第235至271頁、第281至285頁)；另被害人
    周新木因本件車禍經送醫急救仍延至同年4月19日5時17分許
    不治死亡之事實，亦經臺灣臺南地方檢察署檢察官督同法醫
    師相驗屬實，製有勘驗筆錄、相驗屍體證明書、檢驗報告書
    (見相驗卷第79、93至102頁)，且有國立成功大學醫學院附
    設醫院中文診斷證明書、108年6月17日成附醫骨字第108001
    0806號、第1080011613號函檢附之診療資料摘要表、周新木
    病歷、法醫師盧韋岑於108年6月21日出具之法醫室報告附卷
    可憑(見相驗卷第23頁、第79頁、第93至102頁、第287至289
    頁、第291頁、病歷卷宗、相驗卷第295頁)，足見被告確有
    於上開事實欄所載之時、地肇事致被害人死亡之事實。
(二)按駕駛人駕駛汽車，應遵守道路交通標誌、標線、號誌之指
    示；在劃有分向限制線之路段，不得駛入來車之車道內；汽
    車超車時，應於前車減速靠邊或以手勢或亮右方向燈表示允
    讓後，後行車始得超越。超越時應顯示左方向燈並於前車左
    側保持半公尺以上之間隔超過；雙黃實線設於路段中，用以
    分隔對向車道，並雙向禁止超車、跨越或迴轉；分向限制線
    為雙黃實線，用以劃分路面成雙向車道，禁止車輛跨越行駛
    ，並不得迴轉，道路交通安全規則第90條第1項、第97條第1
    項第2款、第101條第1項第5款、道路交通標誌標線號誌設置
    規則第149條第1項第1款第8目、第165條第1項、第2項，分
    別定有明文。被告考領有普通小型車之駕駛執照，有交通部
    製發汽車駕駛執照影本附卷可查（見相驗卷第45頁），對於
    上開交通規則自應知之甚詳，且依當時天候晴、日間自然光
    線、柏油路面乾燥、無缺陷及障礙物、視距良好，客觀上並
    無不能注意之情事，竟疏未注意遵守上開交通安全規定，於
    劃設雙黃線之路段，貿然超車，且未能注意保持適當之安全
    間隔，因而肇致本件事故，被害人經送醫急救後仍不治死亡
    ，則被告顯有過失甚明。另本件交通事故經送財團法人成大
    研究發展基金會鑑定肇事責任，結果亦認：「林碧宗駕駛TK
    -6563號自小貨車，違規於彎道跨越道路中央雙黃線行駛超
    越周新木騎乘MUF-0913號普通重型機車，未能於超越過程中
    充分保持左右保全距離，為肇事原因；周新木騎乘MUF-0913
    號普通重型機車於中正路破損路面行駛，無法有效迴避，讓
    後方林碧宗自小貨車超越，無肇事責任」等情，有該會109
    年11月10日成大研基建字第1090002510號函檢附之鑑定報告
    書在卷可按（見偵卷第113至117頁、鑑定報告書），益徵被
    告就本件交通事故之發生，確有過失。綜上，本案事證明確
    ，被告前揭犯行堪以認定，應依法論科。
二、論罪科刑：
(一)行為後法律有變更者，適用行為時之法律，但行為後之法律
    有利於行為人者，適用最有利於行為人之法律，刑法第2條
    第1項定有明文。查被告行為後，刑法第276條第1項業於108
    年5月29日修正公布，並於同年月31日生效施行，修正前刑
    法第276條第1項規定「因過失致人於死者，處2年以下有期
    徒刑、拘役或2千元以下罰金。」，修正後刑法第276條則將
    上開修正前刑法第276條第1項之過失致人於死罪與第276 條
    第2項之業務過失致人於死罪合併規定，並修正為「因過失
    致人於死者，處5年以下有期徒刑、拘役或50萬元以下罰金
    」，修正後之規定就有期徒刑及罰金部分均已提高，經比較
    新舊法結果，修正後刑法第276條之規定並未較有利於被告
    ，自應適用被告行為時即修正前刑法第276條第1項之規定論
    處。
(二)核被告所為，係犯修正前刑法第276條第1項之過失致人於死
    罪。被告於肇事後，在犯罪未經有偵查權限之公務員發覺以
    前，在現場等候並向到場處理之警員表明其為肇事者等情，
    有臺南市政府警察局玉井分局交通分隊道路交通事故肇事人
    自首情形紀錄表附卷可考（見相驗卷第25頁），堪認符合自
    首之要件，爰依刑法第62條前段規定，減輕其刑。
(三)爰審酌被告疏未注意前揭交通規則、謹慎駕駛，肇致本件交
    通事故發生，造成被害人周新木傷重死亡，所生危害嚴重，
    且應負全部肇事責任，並使被害人家屬遭受喪親之痛，實屬
    可議；惟念被告犯後能坦承自身過失，而有反省悔悟之意，
    且無刑事前案紀錄，有臺灣高等法院被告前案紀錄表在卷可
    查，素行甚佳；已與被害人家屬成立調解，並支付賠償金完
    畢，有本院110年度南司刑移調字第38號調解筆錄、公務電
    話紀錄在卷可參（見本院卷第39至40頁、第59頁），兼衡被
    告之智識程度、家庭經濟狀況等一切情狀，量處如主文所示
    之刑。
(四)被告前未曾因故意犯罪受有期徒刑以上刑之宣告，有臺灣高
    等法院被告前案紀錄表在卷可按，其因一時疏忽，致罹刑章
    ，於犯後坦承自身之過失，並與被害人家屬達成調解，已支
    付全數賠償金，業如前述，經此偵審程序，當知所警惕，信
    無再犯之虞，且審酌被害人家屬同意給予被告緩刑機會之意
    見，本院因認被告所受之宣告刑，以暫不執行為適當，爰依
    刑法第74條第1項第1款，諭知如主文所示之緩刑期間，以啟
    自新。　　
據上論斷，應依刑事訴訟法第299條第1項前段，刑法第2條第1 
項前段、第62條前段、第74條第1項第1款，修正前刑法第276條
第1項，刑法施行法第1條之1，判決如主文。
本案經檢察官林慧美提起公訴，檢察官吳坤城到庭執行職務。
中　　華　　民　　國　　110 　年　　3 　　月　　22　　日
                  刑事第六庭  法　官　孫淑玉
以上正本證明與原本無異。
如不服本判決應於收受本判決後20日內向本院提出上訴書狀，並
應敘述具體理由。其未敘述上訴理由者，應於上訴期間屆滿後20
日內向本院補提理由書狀（均須按他造當事人之人數附繕本）「
切勿逕送上級法院」。 
　　　　　　　　　　　　　　　書記官　洪千棻
中　　華　　民　　國　　110 　年　　3 　　月　　23　　日
附錄本案論罪科刑法條：
中華民國刑法第276條(修正前)
（過失致死罪）
因過失致人於死者，處2年以下有期徒刑、拘役或2千元以下罰金
。
從事業務之人，因業務上之過失犯前項之罪者，處5年以下有期
徒刑或拘役，得併科3千元以下罰金。